最高法院刑事判決　　　　　　一○○年度台上字第二五一八號
上　訴　人　王凱平
選任辯護人　張泰昌律師
上列上訴人因妨害性自主案件，不服台灣高等法院中華民國九十
八年十二月二十九日第二審判決（九十八年度上訴字第三七一八
號，起訴案號：台灣台北地方法院檢察署九十八年度偵字第一五
０號），提起上訴，本院判決如下：
    主  文
原判決撤銷，發回台灣高等法院。
    理  由
本件原判決撤銷第一審之科刑判決，改判論處上訴人犯乘機性交
罪（處有期徒刑三年），固非無見。
惟查：(一)刑法第十條第五項明文規定：稱性交者，謂非基於正當
目的所為之下列性侵入行為：一、以性器進入他人之性器、肛門
或口腔，或使之接合之行為。二、以性器以外之其他身體部位或
器物進入他人之性器、肛門，或使之接合之行為。依該條文於民
國九十四年二月二日修正（九十五年七月一日施行）之立法理由
說明：為避免基於醫療或其他正當目的所為之進入性器行為，被
解為係本法之「性交」行為，爰於序文增列「非基於正當目的所
為之」文字，以避免適用上之疑義。另為顧及女對男之「性交」
及其他難以涵括於「性侵入」之概念，併修正第五項第一款、第
二款，增訂「或使之接合」之行為，以資涵括。條文規定性交之
性侵入行為態樣為「進入」或「使之接合」，係為涵蓋女對男之
性交及其他難以涵括於「性侵入」之概念，僅擴大性交涵蓋範圍
，包括進入之對立面「使之接合」，增加處罰妨害性自主罪之性
交行為態樣，以加強保護性自主權，對性交係侵入他人性器、肛
門或口腔之本質並無變更。而所謂兩性生殖器接合構成姦淫既遂
一節，係以兩性生殖器官已否接合為準，不以滿足性慾為必要。
申言之，即男性陰莖一部已插入女陰，縱未全部插入，或未射精
，亦應成立姦淫既遂。否則，雙方生殖器官僅接觸而未插入，即
未達於接合程度，應為未遂犯（本院六十二年度台上字第二０九
０號判例參照）。反之，女性以其性器使之與男性陰莖接合者，
自亦應為相同之解釋，以男性陰莖之一部是否已進入女陰為既遂
與否之標準。至男女之性器僅發生接觸而未插入者，即未達於接
合程度，應為未遂犯。原判決事實認定上訴人欲將陰莖插入Ａ女
（真實姓名及年籍詳卷）之陰道內與之性交，惟因喝酒及施用毒
品，一時未能勃起，故僅以其陰莖在Ａ女生殖器部位磨蹭，並以
手指撫摸Ａ女生殖器，而相互接合，以此方式對Ａ女利用其不能
抗拒而性交得逞等情，於理由內亦謂Ａ女係因事後下體不適之故
，而認為上訴人可能有以手指或陰莖進入其陰道，且Ａ女於第一
審改稱不確定，於原審復證稱：上訴人用生殖器磨蹭伊之陰部，
他的手應該沒有插進伊的陰道各云云，上訴人確係有喝酒及施用
毒品，所辯手指或陰莖未插入Ａ女陰道等情，尚可憑信。又上訴
人已供稱：伊想跟Ａ女性交但伊沒有勃起云云，亦堪認Ａ女所證
稱上訴人有試著要插入之動作，但只有用陰莖與其生殖器相互磨
蹭數秒鐘，及再用手撫摸其外陰部云云，應為事實。則上訴人之
陰莖、手指顯然已直接碰觸Ａ女生殖器外陰部全部，與Ａ女性器
達相接合之程度，自屬性交等語（見原判決第六頁倒數第四行至
第一行、第六頁第一行至第十八行）。依原判決認定之事實，上
訴人以其陰莖磨蹭Ａ女之生殖器，並以手指撫摸Ａ女之外陰部，
並未插入Ａ女之陰道內，僅係接觸Ａ女生殖器外陰部，似屬性交
未遂，原判決以上訴人之陰莖、手指直接接觸並未插入Ａ女之外
陰部，即屬與Ａ女性器達相接合之程度，逕認上訴人性交既遂，
依上開說明，自有未洽。(二)審理事實之法院，對於被告有利及不
利之證據，均應一併加以注意，並綜合全部證據資料，本於經驗
及論理法則定其取捨而為判斷。又刑法第二百二十一條第一項之
強制性交罪，係以對於男女以強暴、脅迫、恐嚇、催眠術或其他
違反其意願之方法而為性交為其構成要件。至所稱「違反其意願
之方法」，應係指該條所列舉之強暴、脅迫、恐嚇、催眠術以外
，其他一切違反被害人意願之方法，妨害被害人之意思自由者而
言，且不以類似於所列舉之強暴、脅迫、恐嚇、催眠術等方法為
必要。換言之，所謂之其他違反意願之方法，並不以使被害人達
於不能抗拒之程度為必要，祇須所施用之方法違反被害人之意願
，足以壓抑被害人之性自主決定權者，即足當之。上訴人於第一
審供稱：剛開始我親吻被害人時，被害人嚇一跳，在我撫摸被害
人下體時，被害人有拒絕，我拉被害人到書櫃時，被害人也有拒
絕我，於原審證稱：Ａ女口頭沒有同意的意思，Ａ女當時意識是
清楚的，而且她沒有強烈反抗，她有反抗，但沒有很強烈各云云
，而Ａ女於原審亦證稱：他把我拉起來，我有反抗，之後他把我
抱到櫃子那邊，硬把我的褲子拉下來，我知道他把我抱起來往櫃
子走去，是準備跟我性交，我有用手打他的身體，表示我不要，
我口頭也有對他說我不要，但他都不理我。他把我放到櫃子上後
我繼續反抗，我有用腳踢他，並且對他說走開，但是他還是不理
我，就動手脫我的褲子云云（見原審卷第五七至六十頁），如若
俱屬無誤，則上訴人自親吻、撫摸至抱Ａ女至櫃子上強脫其褲子
時，Ａ女均以言詞及動作表示不願意與上訴人性交，能否謂其所
為尚未壓抑被害人Ａ女之性自主決定權﹖原判決就前開不利於上
訴人之證據，未予審認、斟酌，並敘明不予採取之理由，自屬於
法有違。以上，或為上訴意旨所指摘，或為本院得依職權調查之
事項，應認原判決有撤銷發回之原因。
據上論結，應依刑事訴訟法第三百九十七條、第四百零一條，判
決如主文。
中    華    民    國  一○○  年    五    月   十二   日
                      最高法院刑事第十庭
                          審判長法官  黃  一  鑫  
                                法官  張  春  福  
                                法官  林  勤  純  
                                法官  陳  國  文  
                                法官  宋  明  中  
本件正本證明與原本無異
                                      書  記  官  
中    華    民    國  一○○  年    五    月   十八   日
                                                       s